【裁判字號】    98,台上,188
【裁判日期】    980115
【裁判案由】    違反毒品危害防制條例
【裁判全文】
最高法院刑事判決              九十八年度台上字第一八八號
上  訴  人  甲○○
                    入台證許可證號：000000000（大陸籍）
選任辯護人  吳天富律師
上列上訴人因違反毒品危害防制條例案件，不服台灣高等法院台
中分院中華民國九十五年五月四日第二審判決（九十四年度上訴
字第一五一四號，起訴案號：台灣台中地方法院檢察署九十三年
度偵字第二五八二號），提起上訴，本院判決如下：
    主  文
原判決撤銷，發回台灣高等法院台中分院。
    理  由
本件原判決認定上訴人甲○○係大陸地區女子，在大陸地區原來
之配偶為劉三清，嗣離婚改嫁予台灣之賴亨通，林永華（台灣高
等法院高雄分院另案審理中）因經由從事婚姻媒介為業之戴日原
（原審法院判決後，上訴本院另案審理中）介紹，與大陸地區女
子結婚，因而認識戴日原及張清高（原審法院判決後，上訴本院
另案審理中），戴日原亦因與大陸地區女子結婚而認識住居於大
陸地區之劉三清；李春明（經法院判決無罪確定）係啞吧，亦因
戴日原、劉三清之介紹，與大陸地區之女子假結婚。緣上訴人、
張清高、戴日原、劉三清與蘇國晏等五人共同謀議利用與大陸地
區女子結婚之男子前往大陸地區探親、遊玩之機會，自大陸地區
以搭乘飛機運輸夾帶之方式，走私第二級毒品甲基安非他命來台
。民國九十一年十一月間，渠等認林永華與李春明二人得以探親
名義前往大陸地區，李春明係啞吧，智識程度不高，可藉之掩飾
違法行徑，經徵得林永華、李春明同意後，前往大陸地區。張清
高、戴日原即將購買機票費用新台幣（下同）三萬元交給上訴人
，由上訴人於九十一年十一月六日某時，前往台中市○○路二一
六號四樓之一之永福旅行社為林永華、李春明購得往返之機票，
上訴人於同年月七日上午十一時三十二分許，以電話告知林永華
搭機時間係十一月八日下午一點三十分，要求林永華於當日上午
九時前往台中市尹士大樓附近公園等候。於搭機出發前往大陸之
日上午，戴日原依張清高指示前往台中市○○路某超商找李春明
，騎機車將李春明帶至台中市英士公園，再與上訴人一起將李春
明交給林永華，並分別交付二千元及一千元予林永華及李春明，
交代林永華將李春明帶到大陸再帶回台灣，上訴人並於林永華、
李春明二人前往機場時（同日上午九時十四分許），再以電話告
知林永華「坐車到第一航站，你回來就直接坐到台中，我不去台
北接你，一點半的飛機」等語，林永華遂偕同李春明於同年月八
日搭乘中華航空公司班機經香港後，轉搭中國東方航空公司班機
前往大陸福建省寧德市，投宿於張清高所指示之大陸籍人士劉三
清姊夫之住處。同年十一月九日，劉三清依張清高指示，在其姊
夫上開住處內，將其所有裝有第二級毒品甲基安非他命供運輸毒
品用之行李袋一個（內以大陸產製燕麥片包裝袋作掩飾，另以夾
鏈袋放置之甲基安非他命六包，驗前毛重約四千三百零四公克）
交予林永華，指示渠返台後，將行李袋內六包物品轉交予戴日原
或上訴人以轉交張清高、蘇國晏。而林永華應足以得知行李袋內
放置有管制進口之違禁物，詎仍本私運管制物品進口及運輸第二
級毒品之不確定犯意，與上訴人、劉三清、張清高、戴日原、蘇
國晏等基於共同犯意聯絡，代為夾帶運輸走私返台，嗣於同年月
十日晚上九時十二分許，林永華、李春明二人搭乘中華航空公司
編號ＣＩ六四二次班機返抵桃園中正國際機場，林永華先以電話
向上訴人告知「我們到機場了，我會去坐車，我再和妳連絡，至
台中中山醫院會再打電話給妳」等語，隨即欲行入境，惟因上訴
人、戴日原、林永華等人走私運毒一事早經警掌控，林永華與李
春明二人於當晚九時二十五分許在查驗護照處，遭航空警察局會
同台北關稅局海關人員在林永華以李春明名義託運之黑藍色相間
之行李袋（未扣案）內扣得六包甲基安非他命（驗後毛重四千三
百零三點二七公克）及塑膠外包裝十二個等情。因而維持第一審
論處上訴人共同運輸第二級毒品罪刑（處有期徒刑九年）之判決
，駁回上訴人在第二審之上訴。固非無見。
惟查：(一)、依原判決認定之事實，劉三清係於九十一年十一月九
日，將其所有裝有第二級毒品甲基安非他命供運輸毒品用之行李
袋一個（內以大陸產製燕麥片包裝袋作掩飾，另以夾鏈袋放置甲
基安非他命六包）交予林永華，指示林永華返台後將之交予戴日
原或上訴人以轉交張清高、蘇國晏。而林永華應足以得知行李袋
內放置有管制進口之違禁物等情。如果無誤，則林永華對於所私
運來台者，係屬管制進口之物品，既已有認識，仍將之夾帶返台
入境，乃明知並有意使其發生，此部分主觀上似應具有犯私運管
制物品罪之「直接故意」，乃原判決事實內竟謂林永華本於私運
管制物品及運輸第二級毒品之「不確定故意」，與上訴人、劉三
清、張清高、戴日原、蘇國晏等基於共同犯意聯絡，代為夾帶運
輸走私返台等語（見原判決第三頁第五至八行）。是所為事實認
定即有前後不相一致之矛盾。(二)、第一審判決事實認定林永華以
夾鏈袋放置甲基安非他命六包，驗後毛重為四千三百零三點二七
公克。其理由內並說明扣案六包甲基安非他命，於查獲時經以電
子磅秤過磅結果，毛重係四千三百零四公克（見警卷第十七頁）
，經送驗結果耗損零點七三公克，其驗後毛重為四千三百零三點
二七公克，應依毒品危害防制條例第十八條第一項規定諭知沒收
銷燬之。然扣案六包甲基安非他命經警以電子磅秤過磅之總重量
四千三百零四公克，係連同燕麥包裝袋一起秤量（見行政院海岸
巡防署高雄市機動查緝隊刑事案件偵查卷第六頁）。第一審判決
既將扣案甲基安非他命及其外包裝十二個分別諭知沒收，自應將
該燕麥外包裝袋之重量，予以扣除，始為正確，乃第一審判決竟
以扣案甲基安非他命連同其燕麥包裝袋之上開秤重，於扣除鑑驗
耗損量後之餘重，諭知沒收銷燬，即有未合。則第一審判決認扣
案六包甲基安非他命之毛重為四千三百零三點二七公克，並予宣
告沒收銷燬，要與上開卷證不相符合，而有證據上理由矛盾之違
法。原判決關於此部分未予糾正，仍予維持，同有違誤。以上，
或係上訴意旨所指摘，或為本院得依職權調查之事項，應認原判
決有發回更審之原因。又原判決事實欄對李春明是否知情並未詳
加認定（見原判決第三頁第九行）；另第一審判決主文就未扣案
之黑藍色相間行李袋一個，不能沒收時，未同時諭知追徵其價額
或以其財產抵償之，不無瑕疵。更審時宜併注意及之。
據上論結，應依刑事訴訟法第三百九十七條、第四百零一條，判
決如主文。
中    華    民    國  九十八  年    一    月   十五   日
                      最高法院刑事第四庭
                          審判長法官  張  淳  淙
                                法官  劉  介  民
                                法官  張  春  福
                                法官  蔡  彩  貞
                                法官  林  俊  益
      本件正本證明與原本無異
                                      書  記  官
中    華    民    國  九十八  年    一    月   十九   日
                                                      Ｑ


司法院資訊處製作；財團法人民間司法改革基金會備份。
